臺灣花蓮地方法院刑事判決
111年度原訴字第32號
公  訴  人  臺灣花蓮地方檢察署檢察官
被      告  余○○


選任辯護人  顧維政律師（法扶律師）
被      告  高○○


選任辯護人  吳美津律師（法扶律師）
上列被告等因家庭暴力之傷害案件，經檢察官提起公訴（110年
度偵字第6054號），本院判決如下：
    主    文
余○○、高○○均無罪。
    理    由
一、公訴意旨略以：被告余○○、高○○為夫妻關係，被告余○○與告
    訴人余○○為兄弟關係，均屬家庭暴力防治法第3條第4款所定
    家庭成員，3人同住於花蓮縣○○鄉○○村○○○0號，民國110年11
    月16日19時52分許，被告余○○在上開住處，基於傷害他人身
    體之犯意毆打告訴人鼻子，被告高○○亦基於傷害他人身體犯
    意，持藍色塑膠垃圾桶攻擊告訴人頭部，造成告訴人因此受
    有額頭與頭皮擦傷、頭部外傷之傷害。因認被告余○○、高○○
    均涉犯刑法第277條第1項之傷害罪嫌。
二、按犯罪事實應依證據認定之，無證據不得認定犯罪事實；又
    不能證明被告犯罪或其行為不罰者，應諭知無罪之判決，刑
    事訴訟法第154條第2項、第301條第1項分別定有明文。再按
    認定不利於被告之事實，須依積極證據，苟積極證據不足為
    不利於被告事實之認定時，即應為有利於被告之認定，更不
    必有何有利之證據；告訴人之告訴，係以使被告受刑事訴追
    為目的，是其陳述是否與事實相符，仍應調查其他事實以資
    審認，始得為不利被告之認定。
三、公訴人認被告余○○、高○○涉犯刑法第277條第1項之傷害罪嫌
    ，無非係以被告余○○、高○○於警詢及偵查中之供述、證人即
    告訴人、證人即告訴人之母親高○○、證人即在場之人陳○○於
    警詢及偵查中之證述、告訴人之佛教慈濟醫療財團法人花蓮
    慈濟醫院（下稱花蓮慈濟醫院）診斷證明書為其論據。
四、訊據被告余○○、高○○固坦承於上揭時、地，因與告訴人發生
    爭執，惟堅決否認有何傷害犯行，被告余○○辯稱：我剛下班
    ，聽到有爭吵聲，過去看到余○○拉扯我太太即被告高○○的衣
    領，我當下試著要分開他們，分開之後我跟高○○就走到隔壁
    去，我只有將他們拉開等語；被告高○○則辯稱：告訴人當時
    有拉扯我的衣領，但是我沒有毆打告訴人等語。經查：
(一)告訴人於110年11月16日下午9時3分至花蓮慈濟醫院急診，
    經診視後，受有額頭與頭皮擦傷、頭部外傷等情，業據被告
    余○○、高○○迭承在卷，核與證人即告訴人於警詢及偵查中之
    證述相符，且有告訴人之花蓮慈濟醫院診斷證明書卷可稽，
    此部分事實，首堪認定。
(二)證人高○○之證述尚不足以補強告訴人之指述，理由如下：
 1、證人高○○就案發經過之證述內容，與告訴人之指述內容互有
    出入：
　　證人即告訴人於本院審理中具結證稱：110年11月16日晚上7
    時52分左右，余○○進來廚房之後，沒有原因的就一直罵我跟
    我媽媽高○○髒話，然後沒有原因的用右手打我鼻子一拳，我
    鼻子受傷之後，余○○就跑到隔壁去，接著高○○走過來，並且
    對高○○講話不禮貌，我就站著拉高○○的衣領，在拉著高○○衣
    領的時候，高○○就彎腰拿垃圾桶打我的頭；陳○○過來的時候
    ，我還沒有被打；陳○○把高○○的手機拍掉的時候，我還沒有
    被打；我拉高○○衣領的時候，陳○○沒有在場等語（見本院卷
    第244頁至第257頁）；然證人高○○於本院審理中具結證稱：
    案發時余○○先從隔壁那邊去廚房罵三字經，我不知道罵誰，
    想說余○○好像在罵我們，後來余○○衝過來用手打余○○的鼻子
    ，高○○也跟在後面拿垃圾桶打余○○，余○○被打的時候都是坐
    著，我本來要用手機拍起來，但我很緊張，這時候陳○○從旁
    邊拍掉我的手機，我就報警，警察很快就上來，警察過來之
    前，余○○、高○○就跑到隔壁了；余○○並沒有拉高○○的領子，
    是余○○跟高○○衝過來亂打等語（見本院卷第226頁至第232頁
    ）。從而，就被告余○○、高○○毆打告訴人時，告訴人究係坐
    在椅子上還是站著？被告高○○毆打告訴人時，被告余○○有無
    在場？被告余○○、高○○毆打告訴人時，證人陳○○是否已拍掉
    證人高○○之手機等情，證人高○○及告訴人所述情節均不相同
    ，亦即，證人高○○及告訴人所述內容，除被告余○○毆打告訴
    人鼻子及被告高○○手持垃圾桶打告訴人等情相同外，其餘案
    發經過均大相徑庭。　
 2、證人高○○就案發經過之證述內容，與證人陳○○之證述內容亦
    不相同：
　　證人陳○○於本院審理中具結證稱：110年11月16日19時52分
    許，余○○拉扯高○○的領子，我和余○○就去幫忙解開，我用手
    拉開余○○的手，余○○在旁邊一起解開，因為余○○的力氣很大
    ，所以要兩個人一起去拉余○○的手，在解開的過程中，我沒
    有看到余○○跟高○○打余○○，也沒有看到高○○手上有拿任何東
    西；解開之後，余○○就坐在椅子上面，後來我就想說我要回
    去看我的小孩，可是我聽到碰的一聲，我又回頭看一下，原
    來余○○跌倒了，整個人趴在地上，我想說不關我的事，我就
    先回去了等語（見本院卷第207頁至第209頁）。是依證人陳
    ○○所述，其並未見被告余○○、高○○毆打告訴人，僅見告訴人
    於椅子上自行跌落地面。
 3、證人高○○於案發時之意識狀態，有無法辨識案發情形之可能
    ：
    證人高○○雖於本院審理中具結證稱：案發時我沒有喝酒，在
    準備要喝酒之前，被告余○○、高○○就衝過來打人了等語（見
    本院卷第227頁），然證人即告訴人於本院審理中證稱：案
    發時高○○有喝酒等語（見本院卷第249頁至第250頁），而案
    發後員警到場時，告訴人及證人高○○均酒味濃厚，且意識不
    清等情，有家庭暴力通報表1份在卷可按（見警卷第91頁至
    第93頁），是證人高○○既於員警到場後已意識不清，則其於
    案發時之意識狀態，是否確能知悉案發時發生何事，自非無
    疑。
 4、證人高○○之證述或有偏袒告訴人之可能：
    證人高○○於本院審理中證稱：過去余○○就會無緣無故去罵余
    ○○，本案很久之前余○○就有打過余○○，不是常打，有時候幾
    個月打一次，過去有好幾次發生類似的事情；余○○不會無緣
    無故去罵余○○、高○○，也不會對余○○、高○○動手等語（見本
    院卷第239頁至第240頁），然告訴人於107年7月起，經常於
    飲酒後辱罵或恫嚇被告高○○「幹你娘」、「你去死」、「豬
    」、「靠老公」、「不要以為我不敢打死你」等語，經本院
    核發○○年度家護字第○○號通常保護令等情，有前開保護令1
    份在卷可按（見偵卷第43頁至第49頁），是證人高○○前開證
    述內容既與客觀證據有所出入，且明顯係出於迴護告訴人所
    為，則其就本案案發經過之證述，自有偏袒告訴人之疑。
(三)綜此，本案告訴人就被告余○○、高○○傷害告訴人之指訴，既
    與證人高○○、陳○○所述情節均不相符，參以衝突發生時，證
    人高○○之意識狀態是否已因飲酒，達到無法清楚辨識發生何
    事之程度，已非無疑，而證人高○○之證述內容亦有偏袒告訴
    人之嫌，是證人高○○之前開證述，是否全然可信，並非無疑
    ，自無從補強告訴人之指訴，故告訴人之前開指述，尚無從
    與證人高○○之證述於互為補強後，使本院得被告余○○、高○○
    確有為前開傷害犯行之無合理懷疑之心證，亦即，不得以告
    訴人之前開指述，逕為不利於被告之認定。　　
五、綜上所述，按刑事訴訟法第161條第1項規定，檢察官就被告
    犯罪事實，應負舉證責任，並指出證明之方法。因此，檢察
    官對於起訴之犯罪事實，應負提出證據及說服之實質舉證責
    任。倘其所提出之證據，不足為被告有罪之積極證明，或其
    闡明之證明方法，無從說服法官以形成被告有罪之心證，基
    於無罪推定之原則，自應為被告無罪判決之諭知。本院對於
    卷內訴訟資料，逐一剖析，參互審酌，仍無從獲得被告余○○
    、高○○犯有前揭傷害犯行之確切心證，公訴人所舉出之事證
    亦不能證明前開犯行，是仍有合理之懷疑存在，而無從形成
    為有罪之確信，揆諸上揭說明，自應為無罪之諭知。
據上論斷，應依刑事訴訟法第301條第1項前段，判決如主文。
本案經檢察官○○○提起公訴，檢察官羅美秀到庭執行職務。
中　　華　　民　　國　　111 　年　　8 　　月　　23　　日
                  刑事第三庭  審判長  法  官  黃柏憲
                                      法  官  林育賢  
                                      法  官  邱佳玄
以上正本證明與原本無異。
如不服本判決應於收受送達後20日內向本院提出上訴書狀，並應
敘述具體理由。其未敘述上訴理由者，應於上訴期間屆滿後20日
內向本院補提理由書(均須按他造當事人之人數附繕本)「切勿逕
送上級法院」。告訴人或被害人如對於本判決不服者，應具備理
由請求檢察官上訴，其上訴期間之計算係以檢察官收受判決正本
之日期為準。
辯護人依據刑事訴訟法第346條、公設辯護人條例第17條及律師
法第32 條第2項、第36條等規定之意旨，尚負有提供法律知識、
協助被告之義務（含得為被告之利益提起上訴，但不得與被告明
示之意思相反）。
因疫情而遲誤不變期間，得向法院聲請回復原狀。
中　　華　　民　　國　　111 　年　　8 　　月　　24　　日

                                      書記官  方毓涵